臺灣彰化地方法院員林簡易庭民事判決
111年度員簡字第49號
原      告  陳育季
被      告  黃明哲
上列當事人間因公然侮辱案件，原告提起刑事附帶民事訴訟請求
損害賠償，經本院刑事庭以110年度附民字第274號裁定移送前來
，本院於民國111年2月16日言詞辯論終結，判決如下：
    主      文
被告應給付原告新臺幣壹萬元，及自民國一一○年十一月二十六
日起至清償日止，按週年利率百分之五計算之利息。
原告其餘之訴駁回。
本判決得假執行；但被告如以新臺幣壹萬元為原告預供擔保，得
免為假執行。 
原告其餘假執行之聲請駁回。
    事實及理由
一、原告主張：
(一)訴外人張麗珠在彰化縣○○鎮○○○路00○00○0號經營早餐店，於
    民國109年12月14日20時許，將車號00-0000號自用小貨車(
    登記車主為張麗珠之子即原告，平時由張麗珠使用)停放在
    彰化縣○○鎮○○○路00號旁巷道，被告配偶楊莉娟於翌(15)日8
    時55分許，駕駛車號000-0000號普通自小客車，搭載被告及
    子女自住處外出上班、上課，欲通過上開巷道之際，被告因
    通行權利遭妨害，心生不滿，基於公然侮辱之犯意，於109
    年12月15日8時55分許，在上開早餐店前之前揭巷道口，以
    「幹你娘的雞掰、你這種臭機歪、幹你老母的老雞歪、幹你
    娘、垃圾、破麻、這種早餐店你們也在買」等語辱罵當時在
    上開早餐店內之原告，足以貶損原告之人格。
(二)被告因本件公然侮辱案件，經本院110年度易字第675號刑事
    簡易判決，以被告犯公然侮辱罪，處罰金新臺幣(下同)3,00
    0元，如易服勞役，以1,000元折算1日。
(三)被告在大庭廣眾面前，公然侮辱原告，致原告顏面盡失，心
    理及精神受有痛苦。爰依民法侵權行為損害賠償法律關係提
    起本件訴訟。並聲明：被告應給付原告20萬元，及自起訴狀
    繕本送達翌日起即110年11月26日（原告起訴狀誤載為110年
    10月30日）起至清償日止，按年息5%計算之利息；願供擔保
    請准宣告假執行。
二、被告則以：被告當時要趕著上班，而原告當時又不移動車輛
    ，原告母親張麗珠也不理被告，被告才一時情緒激動辱罵原
    告。
三、本院之判斷：
(一)本件原告主張被告有於前揭時、地公然以「幹你娘的雞掰、
    你這種臭機歪、幹你老母的老雞歪、幹你娘、垃圾、破麻、
    這種早餐店你們也在買」等言語侮辱原告之事實，業據本院
    刑事庭以110年度易字第675號刑事判決，判處被告犯公然侮
    辱罪，處罰金3,000元，如易服勞役，以1,000元折算1日，
    亦有該刑事判決在卷可證，且為被告所不爭執，自堪信原告
    之主張為真實。
(二)按因故意或過失，不法侵害他人之權利者，負損害賠償責任
    ；不法侵害他人之身體、健康、名譽、自由、信用、隱私、
    貞操，或不法侵害其他人格法益而情節重大者，被害人雖非
    財產上之損害，亦得請求賠償相當之金額，民法第184條第1
    項前段及第195條第1項前段分別定有明文。又按不法侵害他
    人人格權，被害人受有非財產上損害，請求加害人賠償相當
    金額慰撫金時，法院對於慰撫金之量定，應斟酌實際加害情
    形，所造成影響、被害人痛苦之程度、兩造之身分地位定相
    當之數額（最高法院51年台上字223號判例意旨參照）。是
    就慰撫金之多寡，應斟酌雙方之身分、地位、資力與加害之
    程度及其他各種情形核定相當之數額，其金額是否相當，自
    應依實際加害情形與被害人所受之痛苦及雙方之身分、地位
    、經濟狀況等關係決定之。
(三)經查，本件被告以上開方式侮辱原告，足以貶抑原告之人格
    尊嚴，如此不雅言語，衡諸一般社會通念及人際交往、溝通
    之經驗法則，均寓含輕蔑、使人難堪，貶抑他人社會評價、
    地位、人格與名譽之意，對於遭侮辱之對象而言，客觀上已
    足使受罵者感到難堪與屈辱，堪認被告確有故意不法侵害原
    告名譽權，且被告之故意行為與原告之損害結果間，復有相
    當因果關係，則原告主張因而受有精神上痛苦，依上開法條
    規定請求非財產上損害賠償，即於法有據。
(四)審酌原告之學歷為碩士畢業，已婚，育有三名子女，現在經
    營早餐店，每月收入25,000元，名下有房屋3棟、土地6筆、
    汽車1輛，109年所得資料180,549元；被告學歷高職畢業，
    現為送貨司機，育有三名子女，其中二名尚未成年，名下有
    房屋1棟、土地4筆、汽車2輛，109年所得資料0元，除據兩
    造陳明在卷外，並有本院依職權調取兩造之稅務電子閘門財
    產所得調件明細表可按，本院審酌兩造之身分地位、教育程
    度、經濟狀況、上開刑事案件發生之原因、被告加害情形、
    原告所受侵害之程度、精神痛苦等一切情狀後，認原告請求
    被告就上開行為賠償10,000元之精神慰撫金為公平且適當，
    原告逾此數額之請求，非有理由。
四、綜上所述，原告本於侵權行為損害賠償之法律關係，請求被
    告給付10,000元，及自刑事附帶民事訴訟起訴狀繕本送達翌
    日即110年11月26日起至清償日止，按年息5%計算之利息，
    為有理由，應予准許；其餘逾此範圍之請求，即無理由，應
    予駁回。
五、本判決原告勝訴部分係就民事訴訟法第427條訴訟適用簡易
    程序所為被告部分敗訴之判決，依同法第389條第1項第3款
    規定，應依職權宣告假執行。並依同法第392條第2項之規定
    ，依職權宣告被告預供擔保後得免為假執行。原告敗訴部分
    ，因訴之駁回而失所依據，不應准許。
六、本件事證已臻明確，兩造其餘攻擊防禦方法及所提證據，核
    與判決結果不生影響，爰不逐一論述，併此敘明。
七、本件原係刑事附帶民事訴訟，而由本院刑事庭移送前來，依
    法不需徵收裁判費，且至本件言詞辯論終結時，亦未發生其
    他訴訟費用，故無須核定兩造訴訟費用負擔之金額，併此敘
    明。
中　　華　　民　　國　　111 　年　　2 　　月　　23　　日
        　　　　　員林簡易庭  法  官  丁兆嘉　　　　　　
以上正本係照原本作成。
如不服本判決，須於判決送達後20日內，向本院提出上訴狀。（
須按他造當事人之人數附繕本）。如委任律師提起上訴者，應一
併繳納上訴審裁判費。
中　　華　　民　　國　　111 　年　　2 　　月　　23　　日
                      　　    書記官　蔡政軒